臺灣高等法院刑事判決
110年度上訴字第2073號
上  訴  人  臺灣士林地方檢察署檢察官
上  訴  人  
即  被  告  徐健傑

指定辯護人  黃國鐘律師
上  訴  人  
即  被  告  李偉彬

選任辯護人  周信宏律師
上  訴  人  
即  被  告  楊俊傑

選任辯護人  呂承翰律師
上  訴  人  
即  被  告  汪暐哲

選任辯護人  陳怡文律師
被      告  林椿貴

指定辯護人  劉鑫成律師
上列上訴人因被告傷害致死等案件，不服臺灣士林地方法院109
年度訴字第371號，中華民國110年5月27日第一審判決（起訴案
號：臺灣士林地方檢察署109年度少連偵字第78號、109年度偵字
第9712號），提起上訴，本院判決如下：
    主  文
原判決撤銷。
丁○○共同犯傷害致人於死罪，處有期徒刑拾年；又犯強制罪，處
有期徒刑柒月。應執行有期徒刑拾年肆月。
甲○○成年人與少年共同犯傷害致人於死罪，處有期徒刑拾年陸月
；又犯強制罪，處有期徒刑玖月。應執行有期徒刑拾年玖月。
庚○○成年人與少年共同犯傷害致人於死罪，累犯，處有期徒刑拾
壹年；又犯強制罪，處有期徒刑拾月。應執行有期徒刑拾壹年肆
月。扣案之球棒叁支沒收。
乙○○成年人與少年共同犯傷害致人於死罪，處有期徒刑玖年；又
犯強制罪，處有期徒刑柒月。應執行有期徒刑玖年肆月。
丙○○共同犯傷害罪，處有期徒刑壹年伍月；其餘被訴恐嚇部分無
罪。
    犯罪事實
一、庚○○、丁○○平日即以位於臺北市○○區○○街0 段00巷0 號之房
    屋(下稱本案房屋)為渠等從事組織犯罪之據點（涉犯組織犯
    罪防制條例案件部分，另由臺灣臺北地方法院以109年度訴
    字第644號判決），而甲○○、丙○○、乙○○等人則為庚○○、丁○○之友人，並時常在本案房屋出入。民國 109年4 月28日下
    午，甲○○與丙○○在本案房屋言談時，甲○○向丙○○表示張智雄
    積欠其義父債務，且先前見其遭人毆打時未予協助，丙○○表
    示曾有拒絕張智雄借款新臺幣（下同）2萬元之請求後，甲○○即要求丙○○以謊稱欲借款予張智雄為由，誘使張智雄前往
    本案房屋，意欲催討債務並予以教訓，丙○○即依指示誘騙張
    智雄應允前來本案房屋。俟張智雄於同日晚間7 時26分許，
    搭乘計程車抵達本案房屋門口後，甲○○即告知丙○○務必需將
    張智雄帶入屋內，而與當時亦在本案房屋內之乙○○、柯奕豪
    （已歿，由檢察官另為不起訴處分）與少年甲○○（本院另以
    110年度少上訴字第7號判決）、乙○○、丙○○、丁○○基於私行
    拘禁及傷害之犯意聯絡，由甲○○在本案房屋門口接應，甲○○
    、乙○○、丙○○、丙○○上前包圍時，張智雄發覺有異欲逃離時
    ，丙○○、乙○○先上前拉住張智雄，乙○○並以手勾住張智雄頸
    部，丙○○則徒手毆打張智雄之手臂，乙○○亦持類似扁鑽之刀
    子刺向張智雄之右手臂二下，甲○○復上前拉住張智雄，而共
    同強行將張智雄帶入本案房屋後方房間予以禁錮而妨害張智
    雄行動自由。其後，甲○○、乙○○、甲○○、柯奕豪即開始以球
    棒、高爾夫球桿等物毆打張智雄，而丁○○自廁所出來且進入
    房間後見狀，亦基於私行拘禁及傷害之犯意聯絡，持球棒毆
    打張智雄。渠等分持球棒、高爾夫球桿、木棍、熱熔膠條、
    塑膠椅等物不斷朝張智雄身體、四肢、頭部、背部等處接續
    毆打，並對張智雄叫囂、辱罵。未久庚○○自本案房屋2 樓進
    入該房間目睹上情後，也基於私行拘禁及傷害之犯意聯絡，
    而持木棍及徒手毆打張智雄。丙○○隨即於同日晚間8 時36分
    許，先行與丙○○及在場之丁○○，搭乘計程車離去。
二、庚○○、丁○○、甲○○、乙○○及柯奕豪、少年甲○○等人主觀上雖
    無致張智雄於死之意思，惟在客觀上可預見多名青壯男子長
    時間持械猛力毆擊人體，極高蓋然率會造成他人身體、健康
    嚴重損傷而導致死亡結果，竟仍無視張智雄身體已受創不支
    ，不斷大聲痛苦哀嚎、求饒、虛弱蜷縮在地及明白表示「我
    的手已經沒知覺了」，仍持續輪番分持上揭物品毆打張智雄
    ，期間庚○○並要求張智雄須以耗損體力之伏地挺身之姿勢俯
    撐在地。庚○○、丁○○、甲○○、乙○○、柯奕豪等人即要求張智
    雄必須償還先前私吞甲○○義父之20萬元款項始能離去。張智
    雄遂於同日晚間9 時53分許，以臉書之通訊軟體Messenger 
    向伊母親己○○求助，惟因己○○未予積極處理。詎庚○○、丁○○
    、甲○○、乙○○、柯奕豪明知張智雄已成年，父母並無代償債
    務之義務，仍另行起意，基於強暴、脅迫使人行無義務之事
    ，庚○○、丁○○即於同日晚間10時29分許許，以戊○○之手機登
    入張智雄之臉書帳號後，透過Messenger 撥打電話聯繫己○○
    ，告知張智雄遭渠等抓到，已經殘破不堪，要求己○○需匯款
    20萬元償債，而因己○○並未相信，丁○○即開啟視訊功能，使
    己○○及張智雄之父親戊○○見聞張智雄確遭渠等限制自由及毆
    打。己○○、戊○○二人見狀，即不斷與庚○○等人交涉，並以當
    時已晚，一時之間手上並無多餘款項，需要時間向友人調借
    ，又不黯轉帳作業為由，懇求庚○○等人先讓張智雄離去，給
    予時間籌款，翌日或張智雄被送返抵家門時，必定交付20萬
    元。惟庚○○、丁○○、甲○○、乙○○、柯奕豪不顧張智雄已遭渠
    等輪番持械猛力毆打二小時以上，身體已經十分孱弱，更在
    視訊中向戊○○表示雙腳無知覺，仍在與己○○、戊○○通話要求
    金錢之過程中，持續持續叫囂、辱罵、毆打張智雄，丁○○、
    庚○○更先後以「我跟你講如果說你要用你的方法，你今天絕
    對見不到你兒子」、「錢匯了我就放人」、「你如果要帶你
    兒子去山上帶啦（台語）」、「如果你要報警的話，我跟你
    講，你山上找你兒子啦」，以此強暴、脅迫之方式，迫使己○○、戊○○盡速匯款，己○○、戊○○為營救張智雄，不得已乃允
    諾先給付現有現金6萬元，並於同日晚間11時9 分、19分許
    ，各匯款2萬元、1萬元至庚○○等人所指定之周翌儒所申請開
    立之中國信託商業銀行，帳號000000000000號帳戶（下簡稱
    中信帳戶）內。
三、嗣因庚○○等人聽聞屋外有巡邏員警之聲音，乃由甲○○、乙○○
    、柯奕豪及乙○○將張智雄帶上2 樓房間，由乙○○、乙○○等人
    接續拘禁看管，並在張智雄之嘴部纏上膠帶，避免張智雄發
    出聲響，迨至同日晚間11時30分許，乙○○發現張智雄心跳極
    度緩慢，告知樓下之庚○○等人，丁○○、甲○○與乙○○即外出丟
    棄用以毆打張智雄之棍棒等物，並由周翌儒撥打119 請求救
    護。消防局救護人員即趕抵現場進行急救，渠等亦於同日晚
    間11時45分許聯繫己○○、戊○○二人，告知張智雄將送醫救治
    ，己○○、戊○○遂停止繼續轉帳匯款。周翌儒則於同（29日）
    凌晨2 時2 分許，前往位於新北市○○區○○路0 段000 號之統
    一超商，由自動櫃員機提領己○○上揭所匯入之3萬元。張智
    雄於送醫後，仍於同（29）日凌晨3 時15分許，因遭毆打導
    致頭部、背部、四肢多處外傷，皮下軟組織裂傷出血及血液
    鬱積，肌肉挫裂傷出血，腎小管內肌球蛋白沉澱、壞死，最
    後引發腔室症候群、橫紋肌溶解症而造成腎衰竭、心因性及
    低血容性休克死亡。嗣因員警於同（29）日凌晨獲報後即開
    始調查，並於晚間10時10分許，持臺灣士林地方檢察署檢察
    官所核發之拘票，在臺北市○○區○○街000 號0樓內，將庚○○
    、丁○○、甲○○、乙○○拘提到案，另在臺北市○○區○○街0 段00
    號旁防火巷內，扣得球棒2 支（其1 棒體已凹陷、變形）、
    高爾夫球桿2 支（其1 已斷成2 截）、熱熔膠條1 支；於同
    年月30日下午1 時30分許，在本案房屋內扣得球棒2 支（棒
    體均已凹陷）、木棒1 支、熱熔膠條1 支，再循線通知丙○○
    到案，而查獲上情。
四、案經己○○訴由臺北市政府警察局大同分局報請臺灣士林地方
    檢察署檢察官偵查起訴。
    理  由
甲、有罪部分：
壹、程序部分：
一、被告丙○○經合法傳喚無正當理由未到庭，爰依刑事訴訟法第
    371條之規定，為一造辯論判決。
二、本判決以下所引具傳聞性質之各項供述證據，經本院於審理
    期日調查證據時提示並告以要旨後，未據當事人於言詞辯論
    終結前就證據能力部分有所異議，經審酌該言詞陳述或書面
    陳述作成時之情況，該等證據並無違背法定程序取得或顯不
    可信之情形，以之作為證據均屬適當，依據刑事訴訟法第15
    9條之5規定，自應認為均有證據能力。其餘認定事實所引用
    之非供述證據，並無證據證明係公務員違背法定程序所取得
    ，且就本案待證事項復具有相當關連性，亦無刑事訴訟法第
    159條之4顯有不可信之情況與不得作為證據之情形，且經本
    院於審理期日依法進行證據之調查、辯論，依同法第158條
    之4規定之反面解釋，亦均應有證據能力。
貳、實體部分：
一、認定犯罪事實所憑之證據及理由：
　㈠上開犯罪事實業據被告庚○○、丁○○、甲○○、乙○○於本院準備
    程序及審理時(本院卷㈠第378至380頁、卷㈡第159頁)均坦承
    不諱；被告丙○○雖經合法傳喚未到庭，然於本院準備程序時
    ，亦坦承不諱(本院卷㈠第380頁)。核與⒈被告丁○○、甲○○、
    丙○○、庚○○、乙○○以證人身分於原審審理中之證述（見原審
    卷㈡第107 至126 頁、第162 至192 頁、第209 至238 頁）
    、於原審少年法庭之證述（見109 年度少調字第327 號卷㈡
    第263 至291 頁、第321 至367 頁、109 年度少調字第327 
    號卷㈢第7 至55頁、第149 至173 頁、第183 至191 頁）；⒉
    證人甲○○於偵查（見109 年度少連偵字第78號卷4 第207 頁
    至第215 頁）、原審審理中（見原審卷㈡第11頁至第32頁）
    、原審少年法庭（見109 年度少調字第327 號卷㈡第17至27
    頁、第71至89頁、第137 至147 頁、第207 至215 頁、109 
    年度少偵字第13號卷第9 至15頁、第39至41頁、109 年度少
    訴字第12號卷第87至97頁）之陳述；⒊證人乙○○於警詢（見1
    09 年度少連偵字第78號卷1 第245 至249 頁、第187 至198
     頁）、偵查（見109 年度少連偵字第78號卷2 第231 頁至
    第251 頁）、原審審理中（見原審卷㈠第389 至418 頁）之
    陳述；⒋證人戊○○於警詢（見109 年度少連偵字第78號卷1 
    第287 至290 頁）、原審審理中（見原審卷㈡第86至106 頁
    ）之陳述；⒌證人丙○○於警詢（見109 年度少訴字第12號卷
    第206 至209 頁）、原審少年法庭（見109 年度少調字第32
    7 號卷㈢第103 至139 頁）之陳述；⒍證人丁○○於警詢（見10
    9 年度少訴字第12號卷第220 至223 頁）之陳述；⒎證人周
    翌儒於警詢（見109 年度少連偵字第78號卷1 第259 至263 
    頁）、偵查（見109 年度少連偵字第78號卷3 第197 至203 
    頁）之陳述；⒏證人己○○於警詢（見109 年度少連偵字第78
    號卷1 第215 至219 頁）、偵查（見109 年度少連偵字第78
    號卷2 第191 至195 頁）之陳述大致相符；⒐又①被告丁○○、
    甲○○、庚○○、乙○○與甲○○、柯奕豪上揭毆打張智雄之部分過
    程，經在場之不詳人錄影後，上傳至網路；②被告丁○○、庚○○撥打電話予己○○要求給付現金之經過，亦經己○○之子在旁
    側錄；③被害人張智雄搭乘計程車抵達本案房屋門口、被告
    丙○○於中途先行搭乘計程車離去，及嗣後救護人員到場、被
    告丁○○、甲○○、乙○○外出丟棄兇器、被告等人分別駕車、騎
    乘機車離去、周翌儒前往超商自動櫃員機領取款項之過程，
    亦有監視錄影畫面可佐，而上開錄影畫面嗣經原審少年法庭
    當庭勘驗，亦有勘驗筆錄在卷可稽（見原審卷㈠第339 至372
     頁，另相關錄影畫面翻拍照片見 109年度少連偵字第78號
    卷2 第103 至114 頁、第117 至136 頁、109 年度少連偵字
    第78號卷4 第253 頁）。此外，復有Messenger 通話內容翻
    拍照片（見109 年度少連偵字第78號卷1 第227 頁至234 頁
    ）、自動櫃員機交易明細表（見同上卷第235 頁）、周翌儒
    上揭中信帳戶之存款交易明細（見109 年度少連偵字第78號
    卷4 第259 頁）附卷可以佐憑。
　㈡被害人張智雄於109 年4 月29日凌晨0 時12分許，經送至馬
    偕紀念醫院急救後，仍於同日凌晨3 時15分死亡，嗣經臺灣
    士林地方檢察署檢察官督同法醫師相驗，再囑託法務部法醫
    研究所法醫解剖鑑定，其結果為張智雄係遭毆打導致頭部、
    背部、四肢多處大面積外傷，造成身體多處皮下軟組織出血
    及血液鬱積，肌肉挫裂傷出血，腎小管內肌球蛋白沉澱、壞
    死，最後因腔室症候群、橫紋肌溶解症而死亡，死亡機轉為
    腎衰竭、心因性及低血容性休克；另死者經員警採集右拇指
    、右食指、左拇指、左食指之指紋送請內政部警政署鑑定後
    ，確與該局檔存張智雄指紋卡之右拇、右食、左拇、左食指
    指紋相符，亦有臺灣士林地方檢察署相驗屍體證明書、檢驗
    報告書、解剖筆錄、相驗暨解剖照片、法務部法醫研究所10
    9 醫鑑字0000000000號解剖報告暨鑑定報告書、109 年5 月
    26日刑紋字第1090050632號鑑定書、馬偕紀念醫院乙種診斷
    證明書（見相字卷第91至113 頁、第119 至198 頁、第206 
    至209 頁、第215 至227 頁、109 年度少連偵字第78號卷2 
    第163 頁）在卷可稽。又員警於獲報而前往本案房屋後，分
    別在本案房屋附近防火巷及屋內共計扣得球棒4 支、高爾夫
    球桿2 支、熱熔膠條2 支、木棒1 支，且其中3 支球棒棒體
    已嚴重凹陷、變形，1 支高爾夫球桿亦已斷裂成兩截，有卷
    附照片及臺北市政府警察局大同分局扣押物品目錄表可稽（
    見109 年度偵字第9712號卷2 第47至53頁、第94至97頁、第
    108 至109 頁、第117 頁、109 年度少連偵字第78號卷4 第
    183 頁）。再經員警於上揭物品上採證而送請臺北市政府警
    察局鑑定後，由採自其中 1支球棒之握把（編號2 ）及1 支
    高爾夫球桿握把（編號4 ）上之採證膠片，檢出同一位男性
    之DNA －STR 型別，經比對發現與被告甲○○DNA －STR 型別相
    符；另由採自其中1 支高爾夫球桿握把（編號3 ）上之採證
    膠片，檢出一位男性之DNA －STR 型別，經比對發現與被告
    庚○○DNA －STR 型別相符；再由採自短鋁棒上血跡（編號6 
    ）及木棍上血跡（編號7 ）上之採證膠片，檢出一位男性之
    DNA －STR 型別，經比對發現與張智雄DNA －STR 型別相符，
    復有臺北市政府警察局大同分局109 年7 月27日北市警同分
    刑字第1093019441號函暨所附臺北市政府警察局鑑定書（實
    驗室案件編號：00000000 00C41）可參（見109 年度少連偵
    字第78號卷4 第355 至369 頁），堪認張智雄之死亡結果，
    確係因被告丁○○、甲○○、庚○○、乙○○及甲○○、柯奕豪，共同
    分持上揭物品之攻擊、傷害行為所導致。
　㈢依上證據及理由，可以認定被告丁○○、甲○○、庚○○、乙○○之
    共犯傷害行為與張智雄死亡結果間，具有相當因果關係；被
    告丙○○就離去前之傷害犯行亦屬共犯，事證明確，堪予認定
    ，自應依法論科。
二、論罪科刑部分：
　㈠按刑法第302 條之妨害自由罪，其私行拘禁屬例示性、狹義
    性、主要性之規定，該條項之「以其他非法方法剝奪人之行
    動自由」，則屬補充性、次要性及廣義性之規定，故而「其
    他非法方法」，係指私行拘禁以外之各種非法剝奪他人行動
    自由之方法而言，故必須行為人之行為不合於主要性規定之
    場合，始有次要性規定適用之餘地，若行為人所為既觸犯主
    要性規定，亦觸犯次要性規定，或由觸犯次要性規定進而觸
    犯主要性規定，則應適用主要性規定予以論處（最高法院94
    年度台上字第3561號判決要旨參照）。本案被告等人夥同其
    餘成年及少年共同正犯將被害人張智雄強押進入本案房屋，
    限制其行動自由並予以毆打，前後歷經將近5 小時之久，期
    間，渠等人聽聞巡邏員警之聲音後，唯恐員警發現被害人，
    隨即由被告甲○○等人將被害人張智雄帶至2 樓另一房間內，
    並將其嘴部纏上膠帶，顯然係將被害人禁錮看管於該房間內
    ，禁止出聲及剝奪行動自由，以免為警發現，則渠等所為應
    已達到私行拘禁之程度，公訴意旨認所犯係以其他非法方法
    剝奪人之行動自由罪，尚有未洽。
　㈡是核被告丁○○、甲○○、丙○○、庚○○、乙○○所為，均係犯刑法
    第302 條第1 項之妨害行動自由罪（私行拘禁，以下同）；
    被告丁○○、甲○○、庚○○、乙○○另犯刑法第277 條第2 項前段
    之傷害致人於死罪，且對加重結果之發生，客觀上亦能預見
    ，依刑法第17條之規定，自應同負加重結果之全部罪責。被
    告丙○○則係犯刑法第277 條第1 項之傷害罪。被告五人就妨
    害行動自由部分，與甲○○、柯奕豪、乙○○、丙○○、丁○○有共
    同之犯意聯絡與行為分擔；被告丁○○、甲○○、庚○○、乙○○就
    傷害致人於死部分，與甲○○、柯奕豪，亦有共同之犯意聯絡
    與行為分擔；被告丙○○就離去前之傷害部分，與被告丁○○、
    甲○○、庚○○、乙○○及已死亡之柯奕豪、少年甲○○、乙○○、丙○○、丁○○等人所犯傷害致人於死之基本犯罪傷害部分，亦有
    共同之犯意聯絡與行為分擔，均應依刑法第28條之規定，論
    以共同正犯。
　㈢繼續犯係以一個行為持續侵害一個法益，其特性為行為人僅
    有一個犯罪行為，在法益侵害發生時犯罪即屬既遂，然其不
    法侵害仍持續至行為終了時。雖云繼續犯僅一個行為，然其
    基本結構中可分為二部分，其一為著手實行構成要件之行為
    ，另一為維持不法侵害狀態之行為。而行為人著手於繼續犯
    性質之犯罪，並持續至行為終了前之繼續情況中，另有實行
    其他犯罪構成要件者，而他行為與繼續行為有部分重合或全
    部重合之情形時，得否認為一行為，應就客觀之構成要件行
    為之重合情形、主觀意思活動之內容、所侵害之法益、行為
    間之關連性等要素，依社會觀念，視個案情節加以判斷。如
    行為人著手於繼續犯行為之始，即同時實現他罪之構成要件
    時，因二罪之構成要件行為的著手行為同一、時間及場所完
    全重合，自應論以一行為之想像競合犯。倘行為人於繼續行
    為著手後，不法侵害持續中，另因故意或過失偶然犯他罪（
    即著手行為不同一），而有構成要件行為重合之情形者，因
    繼續犯通常有時間之繼續或場所之移動（狀態犯無此現象）
    ，若該後續所發生之其他犯罪行為，與實現或維持繼續犯行
    為目的無關，且彼此間不具有必要之關連性時，應認係行為
    人另一個前後不同之意思活動（最高法院100 年度台非字第
    373 號判決要旨參照）。被告丁○○、甲○○、庚○○、乙○○向己○○、戊○○二人施強暴、脅迫，使人行無義務部分，與向被害
    人張智雄施強暴、脅迫，因被害法益不同，彼此間不具有必
    要之關連性時，乃係另行起意，依上所述，係係行為人另一
    個前後不同之意思活動，應另構成刑法第304條第1項之強制
    罪。檢察官起訴意旨雖認，被告等此部分之犯行，係犯刑法
    第305條之恐嚇罪，惟被告等係以上開恐嚇行為，而脅迫使
    己○○、戊○○二人行無義務之事，檢察官起訴法條容有誤會，
    本院審理時復已告知罪名，爰依法變更起訴法條。至被告丁○○、甲○○、庚○○、乙○○就此部分犯行，與已死亡之柯奕豪間
    ，有犯意聯絡及行為分擔，應依刑法第28條，論以共同正犯
    ；渠等被告以一行為同時對己○○、戊○○二人犯強制罪，則應
    依刑法第55條想像競合犯之規定從一重處斷。
　㈣私行拘禁之行為屬繼續犯，其行為應繼續至被害人重獲自由
    為止。本案被告甲○○、乙○○、丙○○自張智雄抵達本案房屋起
    ，被告丁○○、庚○○則自先後前往張智雄所在房間起，即開始
    私行拘禁張智雄，迄因查覺張智雄有異而撥打119 ，並由救
    護人員前來救護止，被告甲○○、丁○○、庚○○、乙○○在私行拘
    禁張智雄行動自由之行為繼續中，出手毆打張智雄；另被告
    丙○○於基本犯罪之傷害行為亦有犯意聯絡，自屬在私行拘禁
    之時間中同時為之，故被告五人共同私行拘禁張智雄之行動
    自由，及出手毆打張智雄之行為，係屬在不法侵害持續中同
    時為之，屬一行為觸犯數罪名之想像競合犯，依刑法第55條
    前段之規定，被告甲○○、丁○○、庚○○、乙○○應各從一重論以
    傷害致人於死罪；被告丙○○則應從一論以傷害罪。至於被告
    甲○○、丁○○、庚○○、乙○○所犯傷害致人於死罪與強制罪，係
    數行為，已如上述，自應分論併罰之。
　㈤公訴意旨雖認為被告丙○○亦涉犯刑法第277 條第2 項前段之
    傷害致人於死罪云云，惟被告丙○○僅坦承其餘離開現場前之
    傷害行為，於原審審理中也堅決否認其傷害行為致被害人死
    亡之結果，且經查：被告丙○○固有與其餘被告丁○○等人共同
    犯有拘禁及傷害被害人張智雄之犯行，然被告甲○○係以為催
    討債務及教訓張智雄為由，指示被告丙○○以欲借款為名誘騙
    張智雄到本案房屋，且被告丙○○是於其餘被告丁○○等人在本
    案房屋後方房間毆打張智雄之過程中，在同日晚間8 時36分
    許即與在場少年丙○○、丁○○一同離開本案房屋，並無證據可
    以證明有參與後續之行為，業據本院認定如上。可見被告丙○○離去後，就其餘人當晚後續對張智雄施加暴力行為及逼迫
    張智雄父母己○○、戊○○代為償債，及將張智雄帶往本案房屋
    2 樓房間並以膠帶封纏嘴部致死之行為等情節，均未參與。
    是以，被告丙○○就被害人張智雄最後會因此傷害致死之死亡
    結果部分，因客觀上不能預見且主觀上無預見之過失，自不
    應與其餘共犯共同負刑事責任，僅得論以普通傷害罪犯行。
    公訴及檢察官上訴意旨認為，被告丙○○就此亦係犯有刑法第
    277 條第2 項前段之傷害致死罪，即有未洽，惟本院所認定
    丙○○傷害行為與公訴意旨所指之傷害致死行為，二者間具有
    全部及一部之關係，爰不另為無罪之諭知。
　㈥成年人與少年共同實施犯罪者，加重其刑至二分之一，兒童
    及少年福利與權益保障法第112條第1項前段定有明文。該規
    定雖係以年齡作為加重刑罰之要件，但不以行為人明知有其
    年齡要件為必要，其若具有不確定故意，仍有適用（最高法
    院101年度台上字第3805號判決意旨參照）。又刑法總則之
    加重，係概括性之規定，所有罪名均一體適用；刑法分則之
    加重，係就犯罪類型變更之個別犯罪行為予以加重，成為另
    一獨立之罪名。兒童及少年福利與權益保障法第112條第1項
    前段所定：「成年人教唆、幫助或利用兒童及少年犯罪或與
    之共同實施犯罪或故意對其犯罪者，加重其刑至二分之一」
    ，其中成年人教唆、幫助或利用兒童及少年犯罪或與之共同
    實施犯罪之加重，並非對於個別特定之行為而為加重處罰，
    其加重係概括性之規定，對一切犯罪皆有其適用，自屬刑法
    總則加重之性質；至故意對兒童及少年犯罪之加重，係對被
    害人為兒童及少年之特殊要件予以加重處罰，乃就犯罪類型
    變更之個別犯罪行為予以加重，則屬刑法分則加重之性質（
    最高法院109年度台上字第5367號判決意旨參照）。被告甲○○為86年6 月18日生、被告庚○○為88年10月8 日生、被告乙○○為88年8 月21日生；另甲○○、乙○○、丙○○、丁○○則係少年
    ，有渠等個人基本資料查詢結果在卷可佐（見109 年度少連
    偵字第78號卷1 第99頁、第 113頁、第203 頁、卷2 第27頁
    、卷3 第31頁），且被告甲○○、庚○○、乙○○亦至少知悉其中
    一人為少年（見原審卷㈠第245 、297 、308 頁），是被告
    甲○○、庚○○、乙○○與少年共犯本案之罪，均應依兒童及少年
    福利與權益保障法第112 條第1 項前段規定，除其中法定本
    刑為無期徒刑部分不得加重外，餘依法加重其刑。
  ㈦庚○○前於107 年間，因妨害自由案件，曾經原審法院以108 
    年度審簡字第461 號判決判處有期徒刑3 月確定，在108 年
    11月7 日執行完畢，有本院被告前案紀錄表在卷可稽，其於
    徒刑執行完畢後，5 年內故意再犯本案有期徒刑以上之罪，
    為累犯。本院審酌被告前案執行完畢日距離本案犯罪之時間
    非長，所犯又為相同罪質之罪，足認其對刑罰反應力薄弱，
    如加重其法定最低度刑，尚不至於使庚○○所受的刑罰超過其
    所應負擔罪責，參照司法院釋字第775 號解釋意旨及刑法第
    47條第1 項之規定，自應依法除法定本刑無期徒刑部分不得
    加重外，餘依法加重其刑，並遞加之。
　㈧本件被告等人上述所為之犯罪情節嚴重，顯無可憫恕之處，
    自無刑法第59條減輕其刑規定適用之餘地，附此敘明。
　㈨按中止犯既為未遂犯之一種，必須犯罪之結果尚未發生，始
    有成立之可言。從犯及共犯中止之情形亦同此理，即僅共同
    正犯之一人或數人或教唆犯、從犯自己任意中止犯罪，尚未
    足生中止之利益，必須經其中止行為，與其他從犯以實行之
    障礙或有效防止其犯罪行為結果之發生或勸導正犯全體中止
    。本件被告庚○○雖有為被害人施作人工呼吸、請其他共犯協
    助叫救護車，然依上所述被害人死亡之結果既已發生，自更
    無所謂類推適用終止犯、緊急避難或避難過當，阻卻違法或
    減免刑責之可言。是被告庚○○及其辯護人上訴意旨此部分之
    主張，自無可採。
　㈩公訴意旨原係以被告涉犯刑法第302 條第1 項妨害他人行動
    自由罪、同法第277 條第2 項前段傷害致人於死罪、第305 
    條恐嚇罪嫌起訴，檢察官上訴意旨則認為，被告庚○○等人先
    後以網路電話、視訊聯繫己○○、戊○○二人勒贖，應成立擄人
    勒贖致人於死罪等語。惟按擄人勒贖罪，須行為人自始有使
    被害人以財物取贖人身之意思，如使被害人交付財物，別有
    原因，為達其取得財物之目的，而剝奪被害人之自由者，除
    應成立其他財產上之犯罪或牽連犯妨害自由罪外，要無成立
    擄人勒贖罪之餘地(最高法院65年台上字第3356號刑事判例
    參照)。本件被告庚○○等人均辯稱，向己○○、戊○○二人求償
    ，主觀上既係基於認為被害人侵吞款項之理由，為達渠等取
    得財物之目的而妨害被害人之自由，此核與己○○所證稱：我
    兒子有債務糾紛，當天討論的內容都是債務問題，對方說我
    兒子欠私吞款20萬元，叫我匯款20萬元才放人等語(109少連
    偵字第78號卷第211至213頁)大致相符。顯見被告被告庚○○
    等人，向己○○、戊○○二人強制求償，確係基於認為被害人侵
    吞款項之理由無訛，依上所述，自與刑法擄人勒贖罪之構成
    要件無涉。檢察官上訴意旨認為被告庚○○等人應係涉犯刑法
    第347 條第1 項、第2 項前段擄人勒贖因而致人於死罪名，
    尚有誤會。　　
三、撤銷改判及量刑之理由：　　
  ㈠原審判決以被告等人所犯事證明確，因予論罪科刑，固非無
    見，惟查：原審判決認為被告丁○○、甲○○、庚○○、乙○○以脅
    迫己○○、戊○○償還張智雄款項之強制行為，應為私行拘禁之
    高度行為所吸收，不另論罪云云，尚有違誤；又事實欄記載
    ：丙○○則徒手毆打張智雄之手臂(原審判決第2至3頁)，但理
    由欄卻說明認定：被告丙○○並未實際出手毆打張智雄(原審
    判決第10頁)；並未實際出手毆打張智雄(原審判決第19頁)
    ，認定事實與理由之記載亦有矛盾，均無可維持，自應撤銷
    改判。
  ㈡爰以被告丁○○、甲○○、庚○○、乙○○、丙○○個人之行為人則認
    為基礎，審酌被告丙○○自始即知悉被告甲○○係為向張智雄催
    討債務及欲予以教訓，且當日已有多人在本案房屋內，則對
    被害人張智雄抵達後，有極高風險將身陷險境一節，必當有
    所認識及預見，竟仍允諾以借款為由而誘使張智雄前往本案
    房屋；嗣更以強押方式將張智雄帶往屋內，徒手毆打張智雄
    之犯罪動機、目的及手段，參與犯罪之地位。被告丁○○、甲○○、庚○○、乙○○僅因債務問題及不滿張智雄行為之犯罪動機
    、目的，而與其餘少年及共犯私行拘禁張智雄後，再分持扣
    案物品輪番毆打張智雄，不僅時間長達近5 小時，且觀之扣
    案物品，其中 3支球棒棒體已嚴重凹陷、變形，1 支高爾夫
    球桿亦已斷裂成兩截，足證渠等攻擊張智雄時，下手力道之
    重與猛烈，亦可知悉張智雄處於當時情境下，不僅是身體上
    之疼痛，心理上亦必當深感絕望、無助與驚恐之犯罪手段，
    而致張智雄死亡之所生損害甚為嚴重。被告丁○○、甲○○、庚○○、乙○○為催討債務，竟又開啟行動電話之視訊功能，讓張
    智雄之父母親己○○、戊○○眼目睹張智雄遭渠等拘禁且毆打後
    ，氣息虛弱而無力反抗之畫面，再以欲將張智雄送上山頭等
    言語恫嚇，強暴、脅迫己○○、戊○○盡速給付張智雄所積欠之
    款項之犯罪動機、目的及手段，對己○○、戊○○二人所造成之
    心理上傷害之程度，犯罪行為均屬可議。再兼衡渠等於本案
    犯行之參與情節暨所生危害輕重，本案糾紛主要係因被告甲○○而起，而依原審勘驗筆錄所示，被告庚○○、丁○○於現場係
    居於主導之地位，甲○○係造意犯；被告丁○○自述為國中肄業
    、已婚有一名未成年子女，先前從事工地及電子操作員行業
    ，月入約3萬至4萬元；被告甲○○事後有多次適度攔阻其他共
    犯之行為、請周奕儒如打119叫救護車、自述為國中畢業、
    未婚無子女、先前從事太陽能板及早餐店店員行業、係獨子
    、母親有身心障礙均要依賴照顧，月入約3萬至3萬5千元；
    被告丙○○自述國中肄業、未婚無子女，現從事日本料理行業
    ，月入約3萬至4萬元；被告庚○○事後有幫被害人做人工呼吸
    救治、自述國中畢業、未婚無子女，先前從事水泥工行業，
    月入約4萬元，從警詢起就坦承犯罪之犯後態度；被告乙○○
    有將室內尖銳物品、棍棒收起來、幫忙積極施救、自述智識
    程度為國中肄業、離婚有二名未成年子女，先前從事鋁門窗
    行業，月入約2萬3千至2萬5千，及渠等之家庭生活、經濟狀
    況，於本院審理中均已完全坦承犯行，犯後態度尚稱良好，
    並已與己○○、戊○○達成民事和解，惟尚未給付(本院卷㈡第17
    5至177頁)及己○○、戊○○、公訴檢察官之量刑意見等一切情
    形，就渠等所犯各罪，分別量處如主文第二項以下所示之刑
    。末併就被告丁○○、甲○○、庚○○、乙○○所犯各罪之犯罪態樣
    、所侵害法益之關聯性、責任非難程度、犯罪時間，與渠等
    所犯數罪所反應之人格特性，權衡各罪之法律目的、多數犯
    罪責任遞減、罪刑相當原則及相關刑事政策，而為整體評價
    後，分別定渠等應執行刑亦如主文第二項以下所示。　　
四、沒收部分：
  ㈠扣案之球棒中，除握把為紅色外之其餘3 支球棒，為被告庚○○所有，且為供其與被告丁○○、甲○○、丙○○、乙○○及陳俊豪
    、柯奕豪、乙○○共犯本案傷害致人於死罪所用之物，業據被
    告庚○○供承在卷（見原審卷㈡第391 頁），應依刑法第38條
    第2 項規定，於被告庚○○之主文項下諭知沒收。至其餘共同
    被告部分，因查無積極證據足認渠等對該等球棒亦有事實上
    處分權，是不併予渠等之罪刑項下宣告沒收。
  ㈡其餘扣案之紅色握把球棒1 支、高爾夫球桿2 支、熱熔膠條2
     支、木棒1 支，雖亦係供被告五人及甲○○、柯奕豪、乙○○
    共犯本案之罪所用之物，惟因被告五人均否認為其所有，且
    查無積極證據足認係第三人無正當理由提供，自不得併予諭
    知沒收，檢察官聲請就此部分宣告沒收，即有未洽。
  ㈢己○○所匯款至周翌儒中信帳戶內之3萬元，性質上雖屬犯罪所
    得，惟該筆款項業經周翌儒提領，依卷內所示證據，並無法
    查得周翌儒事後有轉交予本案之被告，或由本案被告取得事
    實上之處分權限，是就此部分亦不為沒收之宣告。
乙、無罪部分：
一、公訴意旨另以被告丙○○與丁○○即與甲○○等人另基於恐嚇之共
    同犯意，於同（28）日晚上近10時許，先以戊○○之手機進入
    張智雄臉書後，以通訊軟體MESSENGER撥打給張智雄之父、
    母親，並恫以：「阿姨，要保你兒子嗎？..」、「阿姨  你
    跟他通電話啦，他現在已經殘破不堪了...」，過程中，眾
    人仍不斷持兇器毆打張智雄，丁○○並讓張智雄與父親通話，
    張智雄亦虛弱地以：「爸爸，我現在二隻腳已經沒知覺了！
    爸爸你們可以幫我嗎？」，丁○○等人亦知張智雄已傷勢嚴重
    而虛弱不堪，仍不斷叫囂、毆打張智雄，丁○○為逼迫張智雄
    父、母，不斷以：「叔叔..我這裡是太陽我相信你也是社會
    人啦....」、「叔叔，你如果要這樣講話，你兒子就走不了
    」、...「把他腿打斷 幹」，眾人持續毆打，不顧張智雄哀
    嚎求饒，丁○○再以：「錢匯了我就放人」、「我們掛保證，
    我們太陽招牌很大一支啦」、「你今天講如果用你的方法，
    你今天見不到你兒子」、「你如果要帶你兒子去山上帶啦」
    、「...要讓你兒子上山頭很容易啊...看到20萬元才會放人
    ...」、「我們人不會比你們少  東西也絕對不會比你們少
    啦，我今天本來要幫他打幾個洞這樣你聽的懂我的意思嘛」
    等語恫嚇張智雄之父母籌措20萬元，並於同（28）日晚上10
    時29分許，開啟視訊，使張智雄之父母得見其子已遭凌虐且
    性命遭他人掌控，張智雄母親己○○因恐張智雄生命安危，允
    諾先交付自有現金6萬元，不足再向友人借款救急，然己○○
    因不熟悉匯款作業，最終匯款3萬元至丁○○指定之中國信託
    周翌儒帳號000-0000000000000000號帳戶。因認被告另共同
    涉犯刑法第305條之恐嚇罪等語。
二、公訴意旨認被告另涉犯上開罪嫌，無非係以：被告丙○○、甲○○、乙○○、庚○○及少年乙○○、甲○○等人於警詢及偵查中之供
    述及被吿丁○○於警詢及偵查中之部分供述；共同被告丙○○、
    庚○○、甲○○、乙○○及少年乙○○、甲○○於警詢及偵查中之證述
    ；證人己○○於偵查中之證述、被告丁○○等人與證人己○○、戊○○MESSENGER通話之譯文及翻拍視訊之畫面；上址大同分會
    前巷口監視器翻拍畫面2張（109年度偵字第9712號卷二第10
    頁上方二張畫面）；卷附光碟內錄影翻拍畫面及光碟1片（
    內附錄影檔案）；扣案已扭曲變形之球棒、高爾夫球桿、膠
    條、榔頭、木棍、榔頭等兇器之照片；證人周翌儒所有之中
    國信託商業銀行帳戶（帳號000000000000號）申設資料及交
    易明細1份、中國信託銀行交易明細（影本）、證人己○○手
    機截圖16紙、證人周翌儒於新北市三重區統一超商ATM領款
    畫面2紙；臺北市政府警察局鑑定書1份；相驗筆錄、解剖筆
    錄、相驗屍體證明書、驗斷書、解剖照片等及法務部法醫研
    究所解剖報告暨鑑定報告書各1份等為據。
三、按犯罪事實應依證據認定之，無證據不得認定犯罪事實；不
    能證明被告犯罪或其行為不罰者應諭知無罪之判決，刑事訴
    訟法第154條第2項、第301條第1項定有明文。被告丙○○雖經
    合法傳喚未到庭，然於原審及本院準備程序時均堅決否認上
    情，辯稱：伊於於同日晚間8 時36分許，已經先行與丙○○及
    在場之丁○○，搭乘計程車離去，並未參與其他人後續的恐嚇
    犯行等語。經查：本件被告丁○○、甲○○、庚○○、乙○○與甲○○
    、柯奕豪上揭毆打張智雄之部分過程，經在場之不詳人錄影
    後，上傳至網路；被告丁○○、庚○○撥打電話予己○○要求給付
    現金之經過，亦經己○○之子在旁側錄；而被害人張智雄搭乘
    計程車抵達本案房屋後，之後被告丙○○已於中途先行搭乘計
    程車離去，及嗣後救護人員到場、被告丁○○、甲○○、乙○○外
    出丟棄兇器、被告等人分別駕車、騎乘機車離去、周翌儒前
    往超商自動櫃員機領取款項之過程，亦有監視錄影畫面可佐
    (相關錄影畫面翻拍照片見 109年度少連偵字第78號卷2 第1
    03 至114 、117 至136、109 年度少連偵字第78號卷4 第25
    3 頁），而上開錄影畫面嗣經原審少年法庭當庭勘驗屬實，
    亦有勘驗筆錄在卷可稽（見原審卷㈠第339 頁至第372 頁)，
    足堪認定被告丙○○上述所辯係屬實在。
四、綜上證據及理由，公訴意旨所舉上開證據方法，均不足以證
    明被告林被告丙○○有參與後續之恐嚇犯行，惟公訴意旨既認
    被告丙○○此部分係屬數罪，則依首揭法文規定，自應為被告
    丙○○無罪之諭知。
據上論斷，應依刑事訴訟法第369條第1項前段、第364條、第299
條第1項前段、第300條、第301條第1項、第371條之規定，判決
如主文。
本案經檢察官王碧霞提起公訴，檢察官林聰良提起上訴，檢察官
曾俊哲到庭執行職務。
中　　華　　民　　國　　110 　年　　9 　　月　　29　　日
                  刑事第十九庭  審判長法　官  曾淑華
　　　　　　　　　　　　　　　　      法　官  李殷君
　　　　　　　　　　　　　　　　      法　官  陳文貴
以上正本證明與原本無異。
恐嚇罪部分不得上訴。
其餘部分如不服本判決，應於收受送達後20日內向本院提出上訴
書狀，其未敘述上訴之理由者並得於提起上訴後20日內向本院補
提理由書（均須按他造當事人之人數附繕本）「切勿逕送上級法
院」。
                                      書記官  俞妙樺
中　　華　　民　　國　　110 　年　　9 　　月　　29　　日
附錄：本案論罪科刑法條全文
中華民國刑法第277 條
傷害人之身體或健康者，處5 年以下有期徒刑、拘役或50萬元以
下罰金。
犯前項之罪，因而致人於死者，處無期徒刑或7 年以上有期徒刑
；致重傷者，處3 年以上10年以下有期徒刑。
中華民國刑法第302 條
私行拘禁或以其他非法方法，剝奪人之行動自由者，處5 年以下
有期徒刑、拘役或9 千元以下罰金。
因而致人於死者，處無期徒刑或7 年以上有期徒刑；致重傷者，
處3 年以上10年以下有期徒刑。
第1 項之未遂犯罰之。